【裁判字號】    97,台上,5266
【裁判日期】    971023
【裁判案由】    強盜
【裁判全文】
最高法院刑事判決            九十七年度台上字第五二六六號
上  訴  人  甲○○
選任辯護人  吳展旭律師
上列上訴人因強盜案件，不服台灣高等法院中華民國九十四年十
月二十八日第二審判決（九十四年度少連上訴字第一一四號，起
訴案號：台灣台北地方法院檢察署九十二年度偵字第二一四四七
號），提起上訴，本院判決如下：
    主  文
原判決關於甲○○部分撤銷，發回台灣高等法院。
    理  由
本件原判決撤銷第一審關於上訴人甲○○部分之判決，依牽連犯
及想像競合犯從一重改判論處上訴人共同犯強盜罪而擄人勒贖罪
刑，固非無見。
惟查：(一)、未經參與審理之法官參與判決者，其判決當然違背法
令，刑事訴訟法第三百七十九條第十三款定有明文。本件原審審
判筆錄記載，參與審理之法官為黃瑞華、陳憲裕、蔡明宏（見原
審卷第一三○頁、第一六八頁），而卷附判決書所載參與判決之
法官為黃瑞華、陳憲裕、宋祺，顯以未經參與審理之法官宋祺參
與判決，依首揭說明，自屬違背法令。(二)、原判決事實欄記載「
……，在場『阿足』隨即指揮在場之人先將蘇、鄭二人押上頂樓
，張家銘、甲○○、陳俊達等人即與在場之『阿足』、『包弟』
及其他不詳人士等十餘人改變評理『算帳』之意思為共同意圖為
自己不法所有之強盜犯意，並基於犯意聯絡與行為分擔，分別由
『包弟』及不詳人士分別架著蘇、鄭二人，其餘在場之人圍住蘇
、鄭二人之方式，或坐電梯或走樓梯方式將蘇、鄭二人強押到瘋
馬撞球場之頂樓，……」（見原判決第二頁末二行至次頁第六行
），理由中並說明「其等於共同動手將被害人強押至頂樓後，繼
以毆打、脅迫方式使被害人達於不能抗拒之程度，再開口要錢，
顯見被告等人於決意將被害人強押至頂樓之際，即轉變主觀意思
為以妨害自由之方法再施強暴、脅迫以強盜被害人財物之不法意
圖至明」（見原判決第十五頁第十九至二四行）。依此事實記載
及理由說明，原判決似認定上訴人及綽號「阿足」等多人於將少
年蘇○○（名字及年籍均詳卷）、乙○○強押上瘋馬撞球場頂樓
之際，即已萌生共同強盜之犯意；然理由中竟又載稱「被告等（
即上訴人與已判決確定之共同正犯張家銘，下同）妨害被害人行
動自由之際，尚未著手強盜行為，自不能認該部分妨害自由行為
屬強盜行為之一部，應另行成立妨害自由罪名」、「被告二人與
其他共犯等於共同強押被害人二人自上址一樓至頂樓之過程，被
告等均尚未著手強取財物或逼令交出財物之強盜犯行，尚難認該
強押被害人上頂樓妨害自由犯行已屬強盜行為之一部」（見原判
決第二六頁第十五至十七行、第二七頁第十五至十八行），亦即
又謂上訴人及「阿足」等人將蘇○○、乙○○強押上瘋馬撞球場
之頂樓時，並無強盜財物之不法所有意圖。其就上訴人及「阿足
」等人何時始萌生共同強盜被害人等財物犯意之理由論述，非唯
前後矛盾，亦與事實認定相互歧異，自有判決理由矛盾之違誤。
上訴意旨指摘原判決不當，非無理由，應認原判決關於上訴人部
分有發回更審之原因。
據上論結，應依刑事訴訟法第三百九十七條、第四百零一條，判
決如主文。
中    華    民    國  九十七  年    十    月  二十三  日
                      最高法院刑事第七庭
                          審判長法官  謝  俊  雄
                                法官  陳  世  雄
                                法官  魏  新  和
                                法官  吳  信  銘
                                法官  徐  文  亮
      本件正本證明與原本無異
                                      書  記  官
中    華    民    國  九十七  年    十    月  二十八  日
                                                      Ｅ


司法院資訊處製作；財團法人民間司法改革基金會備份。
